臺灣橋頭地方法院民事判決
111年度訴字第703號
原      告  王瑩彰  

訴訟代理人  蕭宇凱律師
複代理人    蔡乃修律師
被      告  張淑盈  
            高孝文  
            陳志堅  
            林勻唯  
上列當事人間損害賠償事件，本院於民國111年11月23日言詞辯
論終結，判決如下：
    主      文
原告之訴及假執行之聲請均駁回。
訴訟費用由原告負擔。
    事實及理由
壹、程序事項：
    被告陳志堅、林勻唯經合法通知，均未於言詞辯論期日到場
    ，核無民事訴訟法第386條各款所列情形，依同法第385 條
    第1項規定，依原告之聲請，由其一造辯論而為判決。
貳、實體事項：　　
一、原告主張：
　㈠被告張淑盈前向原告承租門牌號碼高雄市○○區○○○街000號2樓
    之5房屋（下稱系爭房屋），租賃期間自民國110年12月3日
    起至111年12月2日止，並由其男友即被告高孝文擔任連帶保
    證人，且張淑盈、高孝文均使用系爭房屋。詎張淑盈、高孝
    文於承租期間並未經過原告之同意，即將系爭房屋交予訴外
    人陳韻婕使用，而訴外人陳韻婕於111年2月3日在系爭房屋
    內故意吞食過量藥物，導致多重藥物中毒死亡，經相驗後確
    認死亡方式為自殺（下稱系爭事件）。系爭房屋因張淑盈、
    高孝文允許陳韻婕入住使用，卻未盡善良管理人之注意義務
    ，放任陳韻婕於系爭房屋內自殺，使系爭房屋成為不動產交
    易市場所稱之「凶宅」，造成其市場接受程度及價格皆受影
    響，受有不動產價值減損，減損之價值金額至少為新臺幣（
    下同）2,200,000元。張淑盈為承租人，卻於知悉陳韻婕在
    系爭房屋內自殺後即避不見面、置之不理，致系爭房屋直接
    呈現荒廢狀態，事發現場凌亂、堆積雜物且帶有晦氣，使原
    告必須額外支出，雇工拆除事發房間之木造床鋪、裝潢及清
    運屋內物品，花費12,000元。是以，原告因系爭事件受有至
    少2,212,000元之損失。
　㈡查陳韻婕故意於上開時地吞食多重藥物自殺身亡，其自殺致
    系爭房屋成為凶宅，自屬故意以背於善良風俗之方法，加損
    害於他人之行為。又陳韻婕自殺死亡造成系爭房屋成為凶宅
    而價值減損，二者間即具有相當因果關係，其行為自應成立
    民法第184條第1項後段之侵權行為，應負損害賠償責任，此
    一損害賠償責任於陳韻婕死亡後，應由陳韻婕之繼承人即被
    告陳志堅、林勻唯繼承之，於被繼承人陳韻婕遺產範圍內負
    賠償責任。爰依民法第184條第1項後段、第1148條、第1153
    條第1項規定，請求陳志堅、林勻唯應在繼承被繼承人陳韻
    婕之遺產範圍內，連帶給付原告系爭房屋價值減損及原告支
    出相關拆除、清運費用及鑑定費用36,000元等損害共2,212,
    000元。
　㈢另本件承租人張淑盈允許使用租賃關係外之第三人陳韻婕使
    用系爭房屋，然陳韻婕卻於系爭房屋內自殺，使系爭房屋成
    為凶宅，陳韻婕對於系爭房屋的保管自有故意過失，則張淑
    盈自應與自己之故意過失，負同一責任。而高孝文則係因擔
    任張淑盈之連帶保證人，而應與張淑盈連帶負損害賠償之責
    。是以，系爭房屋交易之價值既已因陳韻婕之自殺行為而減
    損，暨原告支出相關拆除、清運費用，且支出鑑定費用36,0
    00元，而受有損害共2,212,000元，爰類推適用民法第433條
    之規定及租賃、保證之法律關係，請求張淑盈及高孝文應連
    帶給付原告2,212,000元。
　㈣此外，張淑盈及高孝文、陳韻婕之繼承人即陳志堅、林勻唯
    就原告損害金額2,212,000元，係基於各別之發生原因，對
    原告各負全部給付義務，惟發生損害之原因相同，是被告應
    負不真正連帶義務，其中一被告給付，他被告對原告之債務
    即告消滅等語，並聲明：⒈張淑盈、高孝文應連帶給付原告2
    ,212,000元，及自起訴狀繕本送達翌日起至清償日止，按週
    年利率5％計算之利息；⒉陳志堅、林勻唯應在繼承被繼承人
    陳韻婕之遺產範圍內連帶給付原告2,212,000元，及自起訴
    狀繕本送達翌日起至清償日止，按週年利率5％計算之利息；
    ⒊前二項之給付，在任一項被告為給付時，另一項被告於給
    付範圍內免其責任；⒋願供擔保，請准宣告假執行。
二、被告則以：
　㈠被告張淑盈、高孝文以：
　　我們不清楚陳韻婕有憂鬱症，是之後才知道陳韻婕在系爭房
    屋自殺，我們也只是好意借陳韻婕住幾天，不清楚陳韻婕為
    何服藥，我們也是受害者等語資為抗辯，並聲明：原告之訴
    駁回。
　㈡被告林勻唯未於言詞辯論期日到庭，以書狀答辯略以：
　　就原告主張系爭房屋因陳韻婕於系爭房屋內自殺，使系爭房
    屋成為不動產交易市場所稱之「凶宅」云云，我完全不知悉
    ，並無任何未盡注意義務之可歸責事由存在。就原告主張因
    系爭事件而受有至少2,212,000元之損害部分，原告自應舉
    證以實其說，然原告並無提出任何鑑價報告書證明其所受損
    害，其主張難認可採。再者，陳韻婕於111年2月3日在系爭
    房屋內吞食過量藥物導致多重藥物中毒死亡，經相驗後確認
    死亡方式為自殺，而自殺行為乃極端終結生命之方式，其單
    純求死之自殺行為，難認有背於善良風俗，且亦無任何客觀
    證據可證明陳韻婕有以此對系爭房屋減損價值之故意，則陳
    韻婕依法無須負擔賠償責任，我並無依民法第184條及繼承
    法律關係負賠償責任之餘地，原告主張實無理由等語資為抗
    辯，並聲明：原告之訴駁回。
　㈢被告陳志堅經合法通知，未於言詞辯論期日到庭，亦未提出
    任何書狀為何陳述。
三、得心證之理由：
  ㈠本件原告主張張淑盈前向原告承租原告所有之系爭房屋，租
    賃期間自110年12月3日起至111年12月2日止，並由其男友即
    被告高孝文擔任連帶保證人乙節，業據原告提出系爭房屋及
    坐落土地之登記謄本、租賃契約書為證（見審訴卷第27至61
    頁），堪信屬實。原告另主張陳韻婕於111年2月3日在系爭
    房屋內故意吞食過量藥物，導致多重藥物中毒死亡，經相驗
    後確認死亡方式為自殺，其繼承人為陳志堅、林勻唯，且未
    拋棄繼承部分，則據原告提出陳韻婕之相驗屍體證明書、陳
    韻婕及繼承人戶籍謄本、繼承系統表（見審訴卷第63頁、第
    第85至91頁），並有家事事件公告查詢結果在卷可佐（見本
    院卷第77頁），亦堪認定。
　㈡原告主張陳韻婕於111年2月3日在系爭房屋內自殺而身亡，為
    民法第184條第1項後段之侵權行為，而請求陳志堅、林勻唯
    於繼承陳韻婕遺產範圍內連帶賠償，應無理由：
  ⒈按民法第184條第1項後段規定所謂故意，固然包括明知並有
    意使其發生之直接故意，或預見其發生而其發生並不違背其
    本意之間接故意，但仍應有足以認定行為人此主觀意思之依
    據，始足論斷其侵權行為責任（最高法院104年度台上字第1
    789號判決意旨參照）。而當事人主張有利於己之事實者，
    就其事實有舉證之責任，民事訴訟法第277條本文定有明文
    。是主張侵權行為損害賠償請求權之人，對於侵權行為之成
    立要件應負舉證責任。
　⒉查陳韻婕之服藥自殺，通常情形係因已無意維持自己生命而
    出於殘害自己生命之意思所為，尚難僅以其自殺死亡，即當
    然推認其有加損害於原告之主觀上故意。而被上訴人復未提
    出可供證明陳韻婕之自殺行為係故意以背於善良風俗為方法
    ，以達加損害於原告財產利益目的之證據，是陳韻婕單純求
    死之自殺行為，尚無從認為其有以背於善良風俗之方法對系
    爭房屋減損價值之直接故意。且衡諸常情，自殺行為原因甚
    多，除常見之憂鬱症等精神疾病所致，亦可能出於瞬間意念
    所為，而一般情理上，尚無可能要求自殺者仍應顧念其自殺
    行為將致系爭房屋受有價值減損之理。參酌自殺者係於求生
    而不可得之情形下，斷然自殺，果有一念迴旋，通常即不發
    生自殺結果。自殺行為幾乎非自殺者所能自我控制，於自殺
    之時，僅剩存活與否之意念，何來對損害房屋價值之想像，
    亦難以認為自殺者對致生房屋貶值，具有間接故意。且本件
    並無任何事證足認陳韻婕有即使侵害原告之系爭房屋價值亦
    不違背其本意之情。從而，原告主張陳韻婕在自殺時猶有預
    見其自殺行為將導致所在處所之價值減損，且此結果發生並
    不違背其本意之間接故意，亦不可採。
　⒊從而，原告既未能舉證證明陳韻婕確有以背於善良風俗之方
    法加損害於原告之故意，自無從認陳韻婕之自殺行為構成民
    法第184條第1項後段之侵權行為。陳韻婕之行為既不構成侵
    權行為，其繼承人亦不因而繼承其因侵權行為所生損害賠償
    債務，則原告依民法第184條第1項後段、第1148條、第1153
    條第1項規定，請求陳韻婕之繼承人即陳志堅、林勻唯於繼
    承陳韻婕遺產範圍內負連帶損害賠償責任，自難認有據。
　㈢原告主張類推適用民法第433條、租賃及連帶保證之法律關係
    請求張淑盈及高孝文連帶賠償，應無理由：
　⒈按所謂類推適用，係就法律未規定之事項，比附援引與其性
    質相類似事項之規定，加以適用，為基於平等原則及社會通
    念以填補法律漏洞的方法。得否類推適用，應先探求法律規
    定之規範目的，再判斷得否基於「同一法律理由」，依平等
    原則將該法律規定，類推及於該未經法律規範之事項（最高
    法院110年度台上字第2499號判決意旨參照）。次按承租人
    應以善良管理人之注意，保管租賃物，租賃物有生產力者，
    並應保持其生產力。承租人違反前項義務，致租賃物毀損、
    滅失者，負損害賠償責任。但依約定之方法或依物之性質而
    定之方法為使用、收益，致有變更或毀損者，不在此限。又
    因承租人之同居人或因承租人允許為租賃物之使用、收益之
    第三人應負責之事由，致租賃物毀損、滅失者，承租人負損
    害賠償責任，民法第432條、第433條分別定有明文。
　⒉而承租人依民法第432條或第433條規定應對出租人負損害賠
    償責任者，係因承租人乃實際占有使用系爭租賃物之人，對
    該租賃物自有保管義務，故明文規定承租人有注意義務之違
    反且致租賃物發生物理上毀損或滅失情事者，應負損害賠償
    之責。可見民法第432條及第433條所定承租人之保管義務，
    僅以保持租賃物物理上完好狀態而無物理上毀損滅失為已足
    。考其立法意旨，當係承租人依民法第432條規定，就租賃
    物負有保管義務，如違反該義務致租賃物毀損、滅失者，本
    即應負損害賠償之責；承租人之同居人或其他使用租賃物之
    第三人，既經承租人之同意而得使用租賃物，就其應負責之
    行為致租賃物毀損、滅失者，乃明定承租人亦應代負賠償之
    責，以保障出租人之權益。至該同居人或第三人之行為，並
    未致租賃物毀損、滅失，僅造成交易價值之減損，乃屬出租
    人之純粹經濟上損失，即無民法第433條規定之適用。另參
    以民法第434條規定為保護承租人，就承租人之失火責任，
    排除同法第432條規定之適用，以承租人之重大過失為限，
    始負賠償之責，乃考量承租人多為經濟上之弱勢而特為保護
    。準此，並非出租人所受之意外損害，均應由承租人負賠償
    責任以為填補，故尚難謂民法第432條、第433條規定，未涵
    括租賃物純粹交易價值之減損，即為法律漏洞（最高法院11
    0年度台上字第2499號判決意旨參照）。
　⒊況且租賃物之價值是否減損，其影響成因多元，且態樣不一
    ，尚非承租人所應負保管義務範疇，核與民法第432條及第4
    33條所定之性質不相類似，倘逕為類推適用，無端增加承租
    人之保管義務，難謂符合平等、公平原則。是就前揭規定，
    倘納入此未被規範之型態，將使該等規定涵攝範圍擴及租賃
    物價值之維持，應非該等法律規範意旨所及，難認民法第43
    2條第2項或第433條規定有此法律漏洞之存在，自無類推適
    用之餘地。則原告主張民法第432條、第433條規定應類推適
    用於租賃物發生純粹經濟上損失之情形，既不足取，而原告
    主張因陳韻婕於系爭房屋內自殺而受有系爭房屋價值減損及
    需重新裝潢部分，即均屬純粹經濟上損失，從而，其據此請
    求系爭房屋之承租人張淑盈賠償，即屬無據。承租人張淑盈
    既毋庸負賠償責任，為租約連帶保證人之高孝文，自亦無庸
    連帶負損害賠償責任，是原告請求張淑盈及高孝文連帶賠償
    ，即不可採。
四、綜上所述，陳韻婕於系爭房屋內自殺之行為，難認構成民法
    第184條第1項後段之侵權行為，原告依民法第184條第1項後
    段、第1148條、第1153條第1項規定，請求陳韻婕之繼承人
    即陳志堅、林勻唯於繼承陳韻婕遺產範圍內負連帶損害賠償
    責任，應屬無據。且縱系爭房屋因陳韻婕於屋內自殺而造成
    價值減損及需重新裝潢，均屬純粹經濟上損失，尚無從類推
    適用民法第432條、第433規定請求承租人及連帶保證人賠償
    ，則原告主張類推適用民法第433條、租賃及連帶保證之法
    律關係請求張淑盈及高孝文連帶賠償，亦屬無據。從而，原
    告依上開規定請求陳志堅、林勻唯於繼承陳韻婕遺產範圍內
    負連帶賠償2,212,000元及自起訴狀繕本送達翌日起至清償
    日止按週年利率5％計算之利息，及請求張淑盈及高孝文連帶
    賠償相同金額，並主張上開兩項請求為不真正連帶給付關係
    ，均無理由，不應准許。原告之訴既經駁回，其假執行之聲
    請即失所據，亦不應准許。
五、本件事證已臻明確，兩造其餘攻擊防禦方法及所提之證據，經審酌後於本件判決結果無影響，爰不逐一論述，附此敘明。
參、訴訟費用負擔之依據：民事訴訟法第78條。
中　　華　　民　　國　　111 　年　　11　　月　　30　　日
                  民事第二庭  法  官  蕭承信
以上正本係照原本作成。
如對本判決上訴，須於判決送達後20日內向本院提出上訴狀。如
委任律師提起上訴者，應一併繳納上訴審裁判費。
中　　華　　民　　國　　111 　年　　11　　月　　30　　日
                              書記官  林慧雯